【裁判字號】    98,交易,486
【裁判日期】    981223
【裁判案由】    過失傷害
【裁判全文】
臺灣板橋地方法院刑事判決           98年度交易字第486號
公  訴  人  臺灣板橋地方法院檢察署檢察官
被      告  丁○○
選任辯護人  孫立虹律師（98年9月2日受任）
上列被告因過失傷害案件，經檢察官提起公訴（98年度調偵字第
907 號即98年度偵字第9496號），本院以簡式審判程序審理，判
決如下：
    主  文
丁○○犯過失傷害致人重傷罪，處有期徒刑肆月，如易科罰金，
以新臺幣壹仟元折算壹日。
    事  實
一、丁○○於民國（下同）97年9 月18日晚間10時45分許，騎乘
    車號：K5L-999 號之重型機車，沿臺北縣板橋市○○路○ 段
    往縣民大道方向騎乘，行經上開路段31巷口時，本應注意應
    按速限行駛及注意車前狀況，並隨時採取必要之安全措施，
    而以每小時時速約60公里速度行駛於市區道路，又依當時狀
    況並無不能注意情事，竟疏未注意及此，煞避不及，撞擊未
    依規定穿越上開路口而同有過失之丙○○所騎乘之腳踏車，
    致丙○○人車倒地，致受有硬腦膜下出血、腦內出血、蜘蛛
    網膜下出血、阻塞性水腦症、左側腓骨骨折及右側腳拇指脫
    臼，並致丙○○陷於中度昏迷，嚴重減損語能之重傷害。丁
    ○○於肇事後，在犯罪尚未為有偵查犯罪職務之公務員發覺
    前，即向據報前往現場處理之員警自首犯行而接受裁判。
二、案經檢察官依職務權責指定丙○○之子乙○○告訴暨臺北縣
    政府警察局海山分局移送偵辦。
    理  由
一、本件係依刑事訴訟法第273 條之1 第1 項規定，以簡式審判
    程序審理判決，合先說明。
二、證據：
(一)、被告丁○○警、偵訊供述暨於本院之自白。
(二)、證人陳睿達警、偵訊證述。
(三)、臺北縣政府警察局海山分局道路交通事故現場圖、道路交通
    事故調查報告表(一)、(二)及照片16張。
(四)、長庚紀念醫院、亞東紀念醫院診斷證明書、長庚醫療財團法
    人林口長庚紀念醫院98年7 月8 日（九八）長庚院法字第04
    98號函。
三、被害人丙○○因上開車禍而造成嚴重減損語能之重傷害事實
    ，有亞東醫院97年10月3 日診字第0970011817號診斷證明書
    載述：病患於97年9 月18日至本院急診，同日執行開顱術摘
    除腦血腫及顱內壓間測量器置入術後轉加護病房治療，97年
    10月3 日‧‧等情；以及長庚醫院98年4 月1 日診斷證明書
    載述：97年10月3 日入急診，同日住院，同年10月16、22、
    29日、11月5、10日、12月16日接受手術治療，97年12月24
    日出院，目前意識仍中度昏迷；診斷結果為硬腦膜下出血、
    腦出血、損傷後蜘蛛網膜下出血‧‧等。復依亞東醫院98年
    6 月2 日亞歷字第0986410336號函載述：由於病患住院時已
    呈重度昏迷，在重度昏迷中轉至長庚醫院，故無法得知目前
    狀況或評估日後的影響；病患自97年10月3 日轉院後均未再
    回診等情；又參據長庚醫院98年7 月8 日（98）長庚院法字
    第0498號函載述：賴君係98年4 月1 日至本院就診，依當時
    病情研判，其處於中度昏迷狀態，且臥床無法行動，有時雖
    會看人，但發聲不成文字，評估其語言能力已受影響而無法
    說話‧‧等情（見臺灣板橋地方法院檢察署98年度調偵字第
    907 號卷第60頁），是上開丙○○之病症自97年9 月18日發
    生本件車禍因遭撞及倒地後隨即住院治療等之全過程，衡情
    自為本件車禍所致，二者具相當因果關係，此事實足以明白
    認定。又按汽車行駛時，駕駛人應注意車前狀況，並隨時採
    取必要之安全措施，復亦不得超速行駛，此為駕駛人關於道
    路交通安全規則應有之認知者，而案發當時情形為天候晴、
    夜間有照明、交岔路口內、市區道路○○○路面、乾燥、無
    障礙物、視距良好等當時之交通情景，此有道路交通現場圖
    、道路交通事故調查報告表(一)、現場照片多幀（見臺灣板橋
    地方法院檢察署98年度偵字第9496號卷第14、15頁、第20、
    26、27頁）附卷足憑；又依現場照片情景所示觀之，被告騎
    乘機車行經該處之視野寬闊，且居高可視之距，並無遮蔽物
    ，若被告能稍加注意，豈有未能發覺被害人之理？是衡情被
    告苟能多加注意其車前之狀況，並為必要之安全合宜之閃避
    或及時之煞車措施，當能避免車禍之發生或減低所造成之傷
    害無疑，揆諸前開說明，被告自無從免除其過失責任。至於
    被害人雖有前述違反道路交通安全規則之行為而與有過失，
    惟此乃係審酌被告刑度所應斟酌之事項，尚不影響被告本件
    過失罪責成立。因之，本案事證明確，被告犯行可以被認定
    ，應予以定罪處罰。
四、查被害人因本件車禍受致之重傷害，已如前述，其屬刑法第
    10條第4 項第3 款所稱嚴重減損語能之重傷害，甚明，是核
    被告丁○○所為，係犯刑法第284 條第1 項後段之過失致重
    傷罪。又被告肇事後，於有偵查犯罪權限之機關或公務員發
    覺其過失傷害犯行前，即向前往處理車禍事宜之警員坦承肇
    事，嗣並自動接受裁判，此有臺北縣政府警察局海山分局道
    路交通事故肇事人自首情形記錄表1 紙（見臺灣板橋地方法
    院檢察署98年度偵字第9496號卷第29頁）在卷足憑，是本案
    被告犯行合於自首規定，依刑法第62條前段之規定減輕其刑
    。爰審酌被告疏未遵守道路交通安全規則因而肇事，致被害
    人即告訴人之父受傷之過失情節，被害人與有過失程度以及
    所受傷勢，並衡被告素行、智識程度、犯罪後態度，復因與
    被害人家屬方面就賠償金額之數額差距甚大，而未能達成和
    解等一切情狀，酌情量處如主文所示之刑，並諭知易科罰金
    之折算標準。
據上論斷，應依刑事訴訟法第273 條之1 第1 項第299 條第1 項
前段、第310 條之2 、第454 條第1 項，刑法第284 條第1 項後
段、第62條前段、第41條第1 項前段，刑法施行法第1 條之1 第
1 項、第2 項前段，判決如主文。
本案由檢察官甲○○提起公訴，經檢察官黃佳權到庭執行職務。
中    華    民    國    98    年    12    月    23    日
                        交通法庭法  官  黎錦福
以上正本證明與原本無異。
如不服本判決，應於判決送達後10日內敘明上訴理由，向本院提
出上訴狀 (應附繕本) ，上訴於臺灣高等法院。其未敘述上訴理
由者，應於上訴期間屆滿後20日內向本院補提理由書「切勿逕送
上級法院」。
                                書記官  蔡麗春
中    華    民    國    98    年    12    月    23    日
附錄本案論罪科刑法條全文：
刑法第284 條：
因過失傷害人者，處六月以下有期徒刑、拘役或五百元以下罰金
。致重傷者，處一年以下有期徒刑、拘役或五百元下罰金。
從事業務之人，因業務上之過失傷害人者，處一年以下有期徒刑
、拘役或一千元以下罰金。致重傷者，處三年以下有期徒刑、拘
役或二千元以下罰金。


司法院資訊處製作；財團法人民間司法改革基金會備份。
